【裁判字號】    96,易,5957
【裁判日期】    971125
【裁判案由】    竊盜
【裁判全文】
臺灣臺中地方法院刑事判決              96年度易字第5957號
公  訴  人  臺灣臺中地方法院檢察署檢察官
被      告  甲○○
上列被告因竊盜案件，經檢察官提起公訴（96年度偵字第23197
號），本院判決如下：
    主    文
甲○○犯竊盜罪，處罰金新臺幣仟元，如易服勞役，以新臺幣
壹仟元折算壹日。
    犯罪事實
一、甲○○因罹患精神疾病，於民國96年9月20日上午9時30分許
    ，因上開精神障礙，致其辨識行為違法或依其辨識而行為之
    能力顯著減低，在此情況下，仍意圖為自己不法之所有，在
    臺中市○○區○○路1段106號之小北百貨內，徒手竊取擺放
    在置物架上之三洋耳塞式耳機1組、羅蜜歐掌上型收音機1台
    （價值新台幣270元）。得手後，將之藏放在其所隨身攜帶
    之塑膠袋內，並利用店員不注意時走出防盜門。嗣因該百貨
    公司門口之條碼警報器聲響，經該公司員工乙○○前去查看
    ，發現甲○○所攜帶之塑膠袋內藏放有該公司之耳機及掌上
    型收音機，遂報警查辦。
二、案經臺中市警察局第六分局移送臺灣臺中地方法院檢察署檢
    察官偵查起訴。
    理    由
一、認定犯罪事實所憑之證據及理由﹕
    訊據被告甲○○矢口否認有何竊盜犯行，辯稱﹕伊當時是要
    到外面選購擺放在外面的東西，伊沒有要偷東西，且伊當時
    身上有帶將近500元，足夠付款云云。惟查證人即小北百貨
    員工乙○○於97年11月18日在本院審理時證稱﹕其現任職於
    小北百貨，96年9月20日當天其因店裡失竊而報案，當時被
    告走出感應門，店裡的防盜鈴就響起，然後其請被告再走一
    次感應門後，問被告有無未結帳的東西，當時被告有講一些
    未結帳的理由，但講何理由其現在忘了；伊是在過感應器的
    外面騎樓上靠馬路的門口將被告攔下，並在被告的綠色非透
    明之塑膠袋子裏發現三洋耳塞式耳機1組及羅蜜歐掌上型收
    音機1台；伊攔下被告時，被告沒有在感應器外面擺放東西
    的地方挑選物品；賣場有廁所，是在二樓，賣場外面沒有廁
    所；伊在警、偵訊中所述實在等語（見本院卷第107、108頁
    ）。而證人乙○○前於96年9月20日警詢中陳稱﹕其當時要
    將被告帶回店內時，被告一直稱要上廁所趕著要走所以沒結
    帳，伊就將被告帶到店內的二樓上廁所等候警方到達等語（
    見警卷第4頁）；及前於96年10月8日偵訊中稱﹕被告是從防
    盜門走出去，而且走到馬路上，並沒有停留在外圍的賣場，
    所以被告不可能是因先到走廊挑其他東西而暫時未結帳等語
    （見偵字卷第12頁）。故被告辯稱其係為到賣場外面選購擺
    放在外面之物品而未付款之辯詞，尚難採信。此外，並有贓
    物認領保管單及贓物照片附卷可稽。是本件事證明確，被告
    之犯行洵堪認定，應依法論科。
二、論罪科刑﹕
    核被告所為，係犯刑法第320條第1項之竊盜罪。查被告罹患
    精神疾病，於本案案發當時，亦因其精神疾病，以致認知及
    現實判斷能力有減損，自我控制能力降低，致影響其辨識行
    為違法或依其辨識而行為之能力顯著減低，此有行政院國軍
    退除役官兵輔導委員會臺中榮民總醫院97年8月25日覆本院
    函所附精神鑑定報告書附卷可稽。本院斟酌上情，爰依刑法
    第19條第2項規定，減輕其刑。爰審酌被告於精神疾病發作
    之際，竊取他人財物，行為殊有不當，惟念及其犯罪手段尚
    屬平和，所竊財物之價值非鉅，且業經被害人領回，未進一
    步造成被害人之財物損失等一切情狀，量處如主文所示之刑
    ，並諭知易服勞役之折算標準。
據上論斷，依刑事訴訟法第299條第1項前段，刑法第320條第1項
、第19條第2項、第42條第3項，刑法施行法第1條之1第1項、第2
項前段，判決如主文。
本案經檢察官丙○○到庭執行職務。
中    華    民    國    97    年    11    月    25    日
                  刑事第八庭  審判長法  官  林慧英
                                    法  官  陳慧珊
                                    法  官  戴嘉慧
上正本證明與原本無異。
如不服本判決，應於收受送達後10日內向本院提出上訴書狀（應
敘述具體理由並附繕本）。
上訴書狀如未敘述理由，應於上訴期間屆滿後20日內補提理由書
於本院。
                                    書記官  劉晴芬
中    華    民    國    97    年    11    月    25    日
【附錄本案論罪科刑法條】
《刑法第三百二十條第一項》
意圖為自己或第三人不法之所有，而竊取他人之動產者，為竊盜
罪，處五年以下有期徒刑、拘役或五百元以下罰金。


司法院資訊處製作；財團法人民間司法改革基金會備份。
